【裁判字號】    95,交抗,120
【裁判日期】    950731
【裁判案由】    聲明異議
【裁判全文】
臺灣高等法院臺南分院刑事裁定         95年度交抗字第120號
  抗  告  人
  即受處分人  甲 ○ ○
上列抗告人因違反道路交通管理處罰條例聲明異議案件，不服臺
灣臺南地方法院中華民國95年05月23日所為裁定（94年度交聲字
第135號）提起抗告，本院裁定如下：
    主  文
抗告駁回。
    理  由
一、本件抗告意旨略以：抗告人駕車行經臺南市○○路○段與智
    安一街之交岔路口處時，已是晚間九時許，雖該處設有路燈
    ，但並非甚為明亮，因此在不甚明亮情形下，原裁定以個人
    主觀之感覺，在未至現場實地勘驗之情況下，推定現場之光
    線足供該道路之駕駛人辨識路面是否係人或有其他障礙物，
    已嫌速斷。又抗告人當時不知有輾壓到被害人，以為僅係電
    信人孔蓋或一般道路修補凹凸不平所致，因此直至警方提出
    相關事證，抗告人始知真的有輾過某種東西，但不知是人。
    另依證人甘雪凌於原法院之證述，若依抗告人當時之車速即
    六十公里換算，抗告人不可能於○‧二秒之時間，注意到路
    面上有人或為閃避之處理。況抗告人前未曾發生過交通事故
    ，怎可能知道輾過人之感覺，與輾過電信人孔蓋或一般道路
    修補凹凸不平感覺之不同？再者，抗告人若終身不得考領駕
    駛執照，無異剝奪抗告人終身工作之權利；且抗告人並無如
    此重大之惡性，請將原裁定撤銷，自為合法裁定或發回原審
    另為適當裁定等語。
二、原聲明異議意旨略以：抗告人於九十四年一月十一日晚間九
    時許，駕駛牌照號碼二Ｍ—○三二六號自用小貨車，沿臺南
    市○○路，由東往西方向行駛，行經臺南市○○路○段與智
    安一街之交岔路口處時，雖有不慎輾壓遭他車撞擊而倒臥在
    馬路上之被害人林余瑋，導致被害人受傷並因低血容積休克
    而死亡，惟抗告人於經過上開車禍地點時，該處路燈夜間昏
    暗，視線不良，其感覺到路面顛簸的情形是電信人孔蓋或道
    路修補凹凸不平所致，並不知有輾壓到被害人，才會未曾停
    留或救護被害人即駕車返家，並無肇事逃逸之故意。若抗告
    人果有肇事逃逸之犯意，應會設法清洗車輛，或作任何修理
    之動作，但自抗告人肇事後至遭警尋獲之前歷時約五小時，
    均未曾為上述之清理車輛動作，益可證抗告人並無肇事逃逸
    之意思。又本案經檢警調查結果，被害人係先經其他車輛撞
    擊才倒臥在內側快車道上，並非遭抗告人所駕駛之車撞擊而
    倒地。再者，抗告人已與死者家屬達成民事和解。從而，抗
    告人不服原裁處，乃提起本件異議等語。
三、按受處分人不服道路交通管理處罰條例第八條主管機關所為
    之處罰，得於接到裁決書之翌日起二十日內，向管轄地方法
    院聲明異議，道路交通管理處罰條例第八十七條第一項定有
    明文。次按汽車駕駛人，行車速度，超過規定之最高時速，
    處新幣一千二百元以上二千四百元以下罰鍰，並記違規點數
    一點；又汽車駕駛人，駕駛汽車肇事致人受傷或死亡而逃逸
    者，吊銷駕駛執照，並終身不得考領駕駛執照；道路交通管
    理處罰條例第四十條第一項、第六十三條第一項第一款、第
    六十二條第一項後段及第六十七條第一項亦分別定有明文。
四、經查：本件抗告人確有於前揭時間，駕駛牌照號碼二Ｍ—○
    三二六號自用小貨車，行經最高時速限為時速四十公里之臺
    南市○○路○段與智安一街之交岔路口處時，以時速六十公
    里之速度行駛，不慎輾壓因遭他車撞擊而倒臥在馬路上之被
    害人林余瑋，導致被害人傷重不治死亡；且抗告人於肇事後
    未曾下車察看，亦未報警前來處理或電請救護車前來救護被
    害人，隨即駕車離開現場，嗣經員警以其有「行車速度，超
    過規定之最高時速」及「駕駛汽車肇事致人死亡後逃逸」等
    違規情事為由，開具單舉發，並經原處分機關即交通部公路
    總局嘉義區監理所臺南監理站以抗告人上開違規事實明確為
    由，分別裁處抗告人罰鍰新臺幣一千九百元、記違規點數一
    點及吊銷駕駛執照之處分，並宣告終身禁止考駕照等情，已
    據抗告人坦承在卷（見原法院卷第22至25、88頁），並有臺
    南市警察局南市警交字第 S00000000號舉發違反道路交通管
    理事件通知單、交通部公路總局嘉義區監理所臺南監理站違
    反道路交通管理事件裁決書、道路交通事故現場圖、道路交
    通事故調查報告表(一)、(二)、道路交通事故現場蒐證照片共三
    十張、肇事車輛機件痕跡鑑驗照片共三十九張、現場勘查報
    告暨採證圖各一份附卷可佐（見原法院卷第12至13、26至28
    、30至33、48至62、76至85頁）；另被害人林余瑋因本件車
    禍而受有頭胸腹撞壓傷、多處骨折，嗣經送醫急救後，於九
    十四年一月十二日凌晨零時一分，仍因低血容積休克死亡之
    事實，亦有臺灣臺南地方法院檢察署相驗屍體證明書及驗斷
    書各一份存卷足憑（見原法院卷第63至72頁）。可見抗告人
    確於前述時、地，有行車速度超過規定之最高時速，及駕車
    肇事致人死亡後逕行離開現場之客觀情事，堪以認定。
五、至抗告人雖辯稱：其行經車禍地點時，該處路燈夜間昏暗，
    視線不良，以為路面顛簸的情形是電信人孔蓋或道路修補凹
    凸不平所致，並不知有輾壓到被害人，才會未曾停留或救護
    被害人即駕車返家，並無肇事逃逸之故意云云。惟查：
  (一)抗告人於員警在本件車禍發生次日即九十四年一月十二日凌
    晨二時二十分許至抗告人家中查訪時，及同日凌晨五時十五
    分許製作警詢筆錄時，抗告人均矢口否認在上開車禍地點有
    與他人發生碰撞，或駕駛經過該處時有何異狀，或有異響或
    撞擊或壓輾過他物之感覺；嗣經警方展示比對抗告人所駕駛
    之上開自用小貨車車底、底盤及被害人衣物痕跡之結果後，
    抗告人始於同日下午五時三十分許，即員警為其製作第二次
    警詢筆錄時始改稱：其有輾過東西，但不知輾過的是一個人
    ，想說是輾到東西，不知是輾到人，就返家休息等語，已據
    證人即首位至抗告人家中查訪之臺南市交通隊警員蘇文華於
    原法院具結證述明確在卷（見原法院卷第22至25、100至102
    頁）；則由抗告人原為矢口否認之態度，至看見相關跡證時
    始改口承認有輾壓到物品之情節，及衡諸駕車輾壓過人體與
    輾過一般物品、電信人孔蓋或凹凸不平路面時，恆因物體形
    狀、質地、高度之不同而異其感覺觀之，抗告人對於輾壓到
    被害人乙節，是否全無所悉，實有疑義。
  (二)又本件車禍之前，有二輛小客車行駛在抗告人所駕駛之小客
    車前方，最近之一輛在抗告人所駕駛之小貨車前方約一台車
    之距離，該二輛小客車於行至肇事地點時，均曾煞車閃避至
    外側快車道等情，亦據證人即目擊本件車禍事故發生經過之
    甘雪凌於原法院具結證述明確在卷（見原法院卷第89至91頁
     ），且為抗告人所是認。由此堪認車禍地點當時之路況，
    光線應足以辨識肇事地點之路面上有某物（或人），否則前
    述二輛小客車豈會在肇事地點前為閃避之動作。另參諸現場
    圖及現場相片顯示，上開車禍發生現場之路旁，設有路燈，
    甚為明亮，而據道路交通事故調查報告表(一)內有關「光線
    」欄所載，亦顯示車禍當時係屬有照明之狀況（見原法院卷
    第26至27、48至56頁），益徵肇事現場之光線足供該道路之
    駕駛人辨識路面是否有障礙物。況本件車禍發生當時，倒臥
    於道路上之被害人所穿著樣式為附有帽子之尼龍夾克，顏色
    由上而下依序為黃色、深藍色及紅色，亦有相片一張附卷可
    憑（見原法院卷第83頁）；是本件事故發生當時雖係夜間，
    然依前所述，該處路燈之照明既足供駕駛人辨識地上之障礙
    物，路面復有抗告人所駕駛車輛開啟之大燈輔助照明，而被
    害人當時衣著又係黃色、深藍色及紅色等如此鮮明顏色，則
    駕車行經該處之抗告人，衡情當已可清晰辨明其所輾壓經過
    的確係人體，而非其他物體，殆無疑義。
  (三)再者，由抗告人自承其於車禍當時，行經該處時，確實感覺
    到路面有「上下顛簸」之情況；而衡諸一般駕駛經驗，車輛
    輾壓到人體，其高低起伏之弧度、跳動感，與輾壓經過電信
    人孔蓋或因道路修補所造成凹凸不平之路面，車輛振動之感
    覺全然不同；再參諸前述抗告人輾壓者係倒臥於地面、穿著
    鮮豔之人體以觀，抗告人辯稱：其當時以為係經過電信人孔
    蓋或修補凹凸不平之路面云云，顯有違事理及經驗法則，自
    難採信。
  (四)另按肇事逃逸之行為人，為掩飾罪行，或有清洗或修理車輛
    之情形，以藉此掩飾因車禍而殘留在車上之跡證之舉；然亦
    不乏以靜制動，避免任何引起任何注意行為，希冀達成避免
    遭追緝目的者；再參以本件依上述客觀情事，已足可認抗告
    人於輾壓過被害人，確實已知悉其所輾壓者為人體乙節，已
    如前述；是抗告人雖於車禍後雖未馬上清理車輛，然亦難據
    此遽採為有利於抗告人之依據。
  (五)抗告人雖另辯稱：其於事發後，已迅速與被害人之家屬成立
    和解，並已給付所有賠償金額等語。惟按肇事駕駛人駕車肇
    事致人受傷而逃逸後，是否與被害人達成和解，乃其肇事後
    對於民事損害賠償等相關事宜之處置問題，此結果與其業已
    違反之肇事致人死亡而逃逸之交通違規行為，經核尚無任何
    關連，且亦不能因此而解免該駕駛人所犯交通違規之行政秩
    序罰責。
  (六)依上所述，抗告人既明知於上開交岔路口遭其輾壓者為「人
    」而非其他物品，惟竟未下車察看仍逕自駕車駛離現場，則
    其所為顯係駕車肇事逃逸之行為，且有肇事逃逸之意圖，洵
    堪認定。
六、綜上所述，原法院因而以抗告人確有於上述時、地，因行車
    速度超過規定之最高時速，及駕車肇事後逕行駕車逃逸等違
    規事實既可認定，則原處分機關即移送機關公路總局臺南監
    理站引用上開道路交通管理處罰條例第四十條第一項、第六
    十三條第一項第一款、第六十二條第一項後段之規定，裁處
    異議人罰鍰新臺幣一千九百元，並記違規點數一點；又吊銷
    駕駛執照，並宣告依同條例笫六十七條之規定，終身禁考，
    於法即無不當，而駁回抗告人之異議，本院經核並無違誤；
    抗告意旨仍執陳詞指摘原裁定不當，請求撤銷原裁定，為無
    理由，應予駁回。
七、據上論結，應依道路交通案件處理辦法第二十六條，刑事訴
    訟法第四百十二條，裁定如主文。
中    華    民    國    95    年    7     月    31    日
                  刑事第三庭    審判長法  官  陳義仲
                                      法  官  宋明蒼
                                      法  官  張世展
以上正本證明與原本無異。
不得再抗告。
                                      書記官  魏芝雯
中    華    民    國    95    年    8     月    1     日


司法院資訊處製作；財團法人民間司法改革基金會備份。
